【裁判字號】    98,交聲,719
【裁判日期】    981225
【裁判案由】    違反道路交通管理處罰條例聲明異議
【裁判全文】
臺灣新竹地方法院交通事件裁定         98年度交聲字第719號
移送機關即  交通部公路總局新竹區監理所
原處分機關
異  議  人  甲○○
即受處分人
上列異議人因違反道路交通管理處罰條例案件，對於交通部公路
總局新竹區監理所民國98年10月5 日竹監自字第裁50-E00000000
號所為之違反道路交通管理事件裁決處分，聲明異議，本院裁定
如下：
    主    文
原處分關於吊扣聯結車職業駕駛執照拾貳個月部分撤銷。
甲○○汽車駕駛人，駕駛汽車經測試檢定酒精濃度超過規定標準
，吊扣小型車普通駕駛執照拾貳個月。
    理    由
一、按交通法庭認為聲明異議有理由或聲明異議雖無理由而原處
    分不當或違法者，應以裁定將原處分經聲明異議部分撤銷，
    並自為裁定，道路交通案件處理辦法第20條前段定有明文。
    次按汽車駕駛人飲用酒類後，其吐氣所含酒精濃度超過每公
    升0.25毫克以上者，不得駕車；汽車駕駛人，駕駛汽車經測
    試檢定有酒精濃度超過規定標準者，處新臺幣（下同）1 萬
    5,000元以上6萬元以下罰鍰，並當場移置保管該汽車及吊扣
    其駕駛執照1 年，且應接受道路交通安全講習，道路交通安
    全規則第114條第2款、道路交通管理處罰條例第35條第1 項
    第1款、第24條第1項第2款亦分別定有明文。
二、本件原處分機關處分意旨略以：聲明異議人即受處分人甲○
    ○於民國98年8月8日下午4時30分許，駕駛車牌號碼JL-5149
    號自小客車，行經新竹縣新埔鎮○○路與三聖路口，因發生
    交通事故肇事，為警測得吐氣所含酒精濃度為每公升空氣含
    0.77毫克之違規，經舉發單位即新竹縣警察局新埔分局新埔
    派出所警員填掣竹縣警交字第E00000000 號舉發違反道路交
    通管理事件通知單（下稱舉發通知單）予以舉發，嗣異議人
    於應到案日期前到案聽候裁決，原處分機關乃依道路交通管
    理處罰條例第35條第1項第1款、第24條第1項第2款及違反道
    路交通管理事件統一裁罰基準表之規定，於98年10月5 日以
    竹監自字第裁50-E00000000號違反道路交通管理事件裁決書
    裁處異議人罰鍰4萬9,500元，吊扣駕駛執照12個月，並施以
    道路交通安全講習等語。
三、本件異議人聲明異議意旨略以：異議人因酒駕被吊扣汽車駕
    照，然本人之小型汽車駕照與聯結車（聲明異議狀誤載為大
    貨車）駕照係屬登記於同一張駕照上，另因該駕照是本人工
    作上之必需工具，若因此被吊扣將使家庭經濟陷於困頓，一
    家老小無所依靠，尚請鈞院查察等語（異議人於本院98年10
    月30日調查時已明確陳明僅就原處分關於「吊扣駕駛執照12
    個月」部分提出異議，至於同裁決處分內之酒後駕車罰鍰及
    施以道路交通安全講習部分，均不在聲明異議之範圍內，見
    本院卷第17至18頁）。
四、經查：
(一)、異議人甲○○於98年8月8日下午4 時30分許，在新竹縣新埔
    鎮○○路與三聖路口，因酒後駕駛車牌號碼JL-5149 號自小
    客車發生交通事故肇事，為警測得吐氣所含酒精濃度為每公
    升空氣含0.77毫克，而有「汽車駕駛人酒精濃度超過規定標
    準」之違規行為，為異議人所不否認（本院98年10月30日訊
    問筆錄，見本院卷第17頁），並有舉發通知單影本乙紙、本
    院依職權調閱之本院98年度竹北交簡字第572 號刑事簡易判
    決、臺灣新竹地方法院檢察署檢察官98年度速偵字第1681號
    聲請簡易判決處刑書及臺灣高等法院被告前案紀錄表各乙份
    在卷可參（見本院卷第7 頁、第12至13頁、第19頁），是異
    議人酒後駕駛自小客車之違規事實，應甚明確。又道路交通
    安全規則第61條第1項第1款規定：汽車駕駛人取得高一級車
    類之駕駛資格者，應換發駕駛執照，並准其駕駛較低級車類
    之車輛，而已領有聯結車駕駛執照者，得駕駛大客車、大貨
    車、代用大客車、大客貨兩用車、曳引車、小型車、輕型機
    器腳踏車，故汽車駕駛人持有聯結車駕駛執照，即可駕駛上
    述多種「較低級車類」之車輛，本件異議人考領有聯結車職
    業駕駛執照，有公路監理電子閘門證號查詢汽車駕駛人所得
    資料乙紙存卷為憑（見本院卷第21頁），則該駕駛執照實包
    含多種較低級種類車輛之駕駛資格，屬「多合一」之駕駛執
    照。
(二)、按道路交通管理處罰條例第68條業於94年12月14日修正，並
    自95年3月1日施行，修正前該條文規定：「汽車駕駛人，因
    違反本條例及道路交通安全規則之規定，受吊扣或吊銷駕駛
    執照處分時，吊扣或吊銷其持有各級車類之駕駛執照」；修
    正後該條文規定：「汽車駕駛人，因違反本條例及道路交通
    安全規則之規定，受吊銷駕駛執照處分時，吊銷其持有各級
    車類之駕駛執照」。而該條文修正前，其原提案修正條文為
    ：「汽、機車駕駛人，因違反本條例及道路交通安全規則之
    規定，受吊扣或吊銷駕駛執照處分時，吊扣或吊銷其違法或
    違規當時所駕駛車輛之駕駛執照」，修法理由略以：「原條
    文將違法或違規駕駛人所持有各級車類之駕駛執照一併吊扣
    或吊銷，失之過酷，影響人民工作及生活甚鉅，爰修正之」
    等語。惟最後通過之修正條文，係將道路交通管理處罰條例
    第68條原有條文中之「吊扣或」3 字刪除。據此，參照上開
    修法理由及修法經過，依修正後之條文，上開規定受「吊銷
    駕照」處分者，仍維持吊銷駕駛人持有各級車類之駕駛執照
    ，至於受「吊扣駕照」處分者，則僅「吊扣」其違法或違規
    當時所駕駛車輛之駕駛執照，不再吊扣其持有各級車類之駕
    駛執照。
(三)、查異議人於98年8月8日違規時，上開新修正之道路交通管理
    處罰條例第68條業已生效施行，原處分機關於作成吊扣駕駛
    執照處分時，自應適用修正後之規定，就異議人所應吊扣之
    駕駛執照種類予以限定，即僅吊扣其違法或違規當時所駕駛
    車輛之駕駛執照，不再吊扣其持有與駕駛違規車輛無關之其
    他各級車類之駕駛執照。是以，異議人固領有聯結車職業駕
    駛執照而具有駕駛小型車之資格，然其違規時既係駕駛自小
    客車，其依法所受之處分應為限制其駕駛小客車之權利，而
    應吊扣其小型車普通駕駛執照，始符修正後該條例第68條規
    定之意旨。再者，行政行為，採取之方法所造成之損害不得
    與欲達成目的之利益顯失均衡（行政程序法第7條第3款、行
    政罰法第18條規定意旨參照），本件異議人無小型車普通駕
    駛執照可供吊扣時，吊扣其聯結車職業駕駛執照以代之，雖
    可達成限制異議人繼續駕駛小客車之目的，惟亦同時造成限
    制異議人繼續駕駛聯結車或其他較低級等車類之結果，所造
    成之損害（異議人喪失繼續駕駛聯結車或其他較低級等車類
    之權利）已與欲達成目的之利益顯失均衡，是否妥適，亦值
    斟酌。況依前開所述修正後即本件行為時之道路交通管理處
    罰條例第68條，已將「吊扣」各級車類之連坐規定刪除，裁
    決機關自不能逕行處分吊扣異議人所屬其他車種之聯結車職
    業駕駛執照，則原處分機關以異議人無小型車普通駕駛執照
    可供吊扣，逕行吊扣其聯結車職業駕駛執照，顯已逾越修正
    後道路交通管理處罰條例第68條之規範意涵及範圍，而與依
    法行政原則有違。
五、綜上所述，原處分機關就裁處吊扣異議人聯結車職業駕駛執
    照12個月之裁罰部分，未考量現行道路交通管理處罰條例第
    68條修正規定與內涵，不得吊扣異議人現尚有效之其他各級
    駕駛執照，仍裁處吊扣異議人「駕駛執照」，且於執行時實
    際吊扣異議人之「聯結車職業駕駛執照」，即有違誤，自應
    由本院撤銷原處分關於吊扣駕駛執照12個月部分，並就撤銷
    部分改諭知如主文第2 項所示之處罰。至於本案情形，其執
    行層面，究應由監理機關於異議人之「聯結車職業駕駛執照
    」上註記自何時起執行該吊扣「小客車駕駛」1 年之權利，
    或由監理機關再研究重新製發乙張駕駛執照，其內表示已經
    考領之各級駕駛執照，於酒後駕駛之違規時，處分內容可顯
    示吊扣之駕駛執照種類，以達規範駕駛人1 年內不得駕駛小
    客車之目的，均屬監理機關執行吊扣駕駛執照之技術問題，
    而行政機關本應時時因應法令之變更，精進其行政執行成效
    ，斷不得因技術層面之執行困難，置立法修正通過之條文不
    予遵守適用，甚或逾越比例原則，此技術層面之問題，要難
    據為原處分並無不當之理由，附此敘明。另原處分機關裁處
    異議人罰鍰4萬9,500元及施以道路交通安全講習部分，聲明
    異議意旨並未指摘及此，業如前述，本院自毋庸另為裁處，
    併予指明。
六、據上論斷，應依道路交通案件處理辦法第20條，裁定如主文
    。
中    華    民    國    98    年    12    月    25    日
                    交通法庭  法  官  林惠君
以上正本證明與原本無異。
如不服本裁定，應於裁定送達後5日內，向本院提出抗告狀。
中    華    民    國    98    年    12    月    25    日
                              書記官  蔣淑君


司法院資訊處製作；財團法人民間司法改革基金會備份。
